臺灣基隆地方法院基隆簡易庭小額民事判決
原　　　告　莊連豪
訴訟代理人　黃照律師
被　　　告　林伶姝
上列當事人間請求返還不當得利事件，本院於民國100年6月7日
言詞辯論終結，判決如下：
    主  文
被告應給付原告新臺幣肆仟玖佰拾陸元，並自民國一○○年三
月二日起至清償日止，按年息百分之五計算之利息。
被告應自民國一○○年二月一日起至返還新北市○里區○○里○
○段崁腳小段四六之十地號土地日止，按月給付原告新臺幣貳佰
貳拾柒元。
原告其餘之訴駁回。
訴訟費用新臺幣壹仟元，由被告負擔新臺幣伍佰元，餘由原告負
擔。
本判決原告勝訴部分得假執行。
    事實及理由
一、被告經合法通知，未於最後言詞辯論期日到場，核無民事訴
    訟法第386條所列各款情形，爰依民事訴訟法第436條之23、
    第436條第2項、第385條第1項前段之規定，准原告之聲請，
    由其一造辯論而為判決。
二、原告起訴主張：
  (一)坐落新北市○里區○○里○○段崁腳小段46-10地號土地（
    下稱系爭土地）為原告及訴外人陳春霞、鄭聰江所共有，惟
    被告未經原告等共有人全體之同意，擅自在系爭土地上興建
    泥作磚造之豬寮、鐵製棚架等地上物（下稱系爭地上物），
    侵害原告及其他共有人之所有權。原告前向本院提起拆屋還
    地訴訟，經本院於99年12月16日以99年度基簡字第563 號判
    決被告應將上開地上物（面積共452 平方公尺）拆除並返還
    系爭土地予原告及共有人全體，該判決業於100年1月17日確
    定在案。然被告雖於100年4月6日及7日將上開地上物拆除，
    惟卻將拆除之廢磚塊、水泥及部分廢棄物遺留在系爭土地上
    未加以清理，經原告多次通知其清除，被告均置之不理，為
    此依民法第179 條之規定，請求被告返還無權占用系爭土地
    之相當於租金之不當得利。
  (二)又原告自97年1月16日至98年11月26 日止取得系爭土地之應
    有部分為23/100，自98年11月27日起取得系爭土地之應有部
    分為44/100，而系爭土地96年1 月申報地價為每平方公尺新
    臺幣（下同）304元，99年1月起迄今則為每平方公尺456 元
    ，依土地法第97條及第105 條之規定，以系爭土地申報地價
    之10%計算，則被告應給付原告自97年2月1日起至100年1 月
    31日止之相當租金之不當得利為13,249元；另自100年2月1
    日起至返還系爭土地之日止，按月給付原告1,178 元等語，
    並聲明：(1)被告應給付原告13,249元，並自100年2月1 日起
    至清償日止，按週年利率5%計算之利息。(2)被告應自100年2
    月1日起至返還系爭土地前，按月給付原告1,178元。
三、被告經合法通知，未於最後言詞辯論期日到場，據其前次到
    場之聲明、陳述略以：系爭土地上之地上物已於100年4月6
    日、7日拆除完畢，並已以電話通知原告，遺留在系爭土地
    上的並非廢棄物，係拆除豬寮之磚塊，因當初興建豬寮時曾
    開挖一個坑洞，故以拆除下來之磚塊將之填平等語，資為抗
    辯。並聲明：請求判決駁回原告之訴。
四、經查，原告主張之上開事實，業據其提出土地登記第二類謄
    本、地價第二類謄本、新北市汐止地政事務所網路申領異動
    索引、現場照片、臺灣基隆地方法院99年度基簡字第563 號
    民事判決及確定證明書等件為證，且為被告所不爭執，復經
    本院調閱本院99年度基簡字第563 號民事卷宗查核屬實，並
    於100年5月12日至現場履勘，製有勘驗筆錄及現場照片，堪
    信原告之主張為實在。
五、按民法第818 條所定各共有人按其應有部分，對於共有物之
    全部有使用收益之權，係指各共有人得就共有物全部，於無
    害他共有人之權利限度內，可按其應有部分行使用收益權而
    言。故共有人如逾越其應有部分之範圍而為使用收益，要難
    謂非不當得利。（最高法院55年台上字第1949號判例意旨可
    參）。又按無法律上之原因而受利益，致他人受有損害者，
    應返還其利益，民法第179 條前段定有明文。而無權占有他
    人土地，可能獲得相當於租金之利益為社會通常之觀念（最
    高法院61年臺上字第1695號判例參照）。而建築基地之租金
    ，以不超過土地及建築物申報總價額年息10% 為限，所謂土
    地及其建築物之總價額，關於土地價額指法定地價，建築物
    價額則指該管縣市地政機關估定之價額，土地所有權人依土
    地法所申報之地價，為法定地價，於平均地權條例施行區域
    ，係指地政機關舉辦規定地價或重新規定地價時，土地所有
    權人在公告申報地價期間內自行申報之地價，未自行申報地
    價者以公告地價80%為其申報地價，土地法第97條第1項、第
    105條、第148條、土地施行法第25條、平均地權條例第16條
    分別定有明文。至於土地公告現值，乃為直轄市及縣市地政
    機關就轄區內土地，分別區段、地目、地價等級，經常調查
    地價動態及市場，每年編製之土地現值表，經地價評議委員
    會評定後，分區公告者，除在舉辦規定地價或重新規定地價
    之當年，以公告地價為公告土地現值外，土地之法定地價與
    公告現值並不相同，此觀諸平均地權條例第46條、平均地權
    條例施行細則第64條規定即明。故不得以土地公告現值視為
    土地法定地價，要無疑義。再者，基地租金之數額，除以基
    地申報地價為基礎外，尚須斟酌基地之位置，工商業繁榮之
    程度，承租人利用基地之經濟價值及所受利益等項以為決定
    （最高法院68年臺上字第3071號判例參照）。
六、經查，被告自承於100年4月6日及7日將系爭土地上之地上物
    拆除，惟將拆除之廢磚塊及部分廢棄物等物遺留在系爭土地
    上並未加以清理，被告雖辯稱因當初興建豬寮，地面上曾開
    挖坑洞，故以拆除地上物遺留之磚塊填平之云云，然若被告
    欲回復系爭土地之原狀，自應等同鄰地以泥土為之始為適當
    ，被告徒將拆除地上物遺留之碎磚塊丟棄於地面坑洞中，辯
    稱填平云云，顯與債之履行應本於誠實信用原則為之有違，
    實不足採。被告既無使用系爭土地之合法權源，其將拆除地
    上物之廢磚塊、廢棄物等遺留在系爭土地上乃屬無權占用原
    告與其他共有人共有之系爭土地，占用面積已如本院另案99
    年度基簡字第563 號民事判決主文所示，被告因占用該部分
    土地而受有利益，致原告受有不能使用土地之損害，是原告
    依不當得利之法律關係，請求被告給付無權占有系爭土地所
    獲得相當於租金之利益，即屬有據。惟系爭土地既係原告與
    其他共有人所分別共有，而民法第821 條規定，各共有人固
    得為共有人全體之利益，就共有物之全部，為回復共有物之
    請求。惟請求返還不當得利，並無該條規定之適用，請求返
    還不當得利，而其給付可分者，各共有人僅得按其應有部分
    ，請求返還。
七、本院審酌系爭土地地目為建，使用地類別為丙種建築用地，
    使用分區為山坡地保育區，且地處偏僻，人煙稀少，非屬經
    濟繁榮之地段，而附近路旁又雜草叢生，100 公尺範圍內並
    無其他住家或商店及被告占用系爭土地原係興建豬舍豢養豬
    隻使用等情，認以申報地價年息3%計算為當，原告請求按申
    報地價總價額年息10%計算，尚屬過高。又系爭土地96年1月
    申報地價為每平方公尺304元，99年1月起迄今為每平方公尺
    45 6元，而原告於97年1月16日至98年11月16 日間取得系爭
    土地之應有部分為23/100，自98年11月27日起取得系爭土地
    之應有部分為44/100，有原告提出土地登記第二類謄本及地
    第二類謄本在卷可稽。本件原告僅請求自97年2月1日起至10
    0年1月31日止相當於租金之不當得利，承前，原告得向被告
    請求上開期間之相當於租金之不當得利應為4,936 元【計算
    式：自97年2月1日起至98年11月26日止1,726元即452㎡×30
    4元/㎡×3%（年息）×1.82年〈1＋（9÷12）＋（26÷30÷
    12）〉×23/100（應有部分）＋自98年11月27日起至100 年
    1月31日止3,210元即：452㎡×456元/㎡×3%（年息）×1.1
    8年〈1＋（2÷12）＋（4÷30÷12）〉×44/100（應有部分
    ），元以下四捨五入，下同】；另自100年2月1 日起至返還
    系爭土地日止按月給付227元【計算式：452㎡×456元/㎡×
    3%（年息）÷12月×44/100（應有部分）】。
八、綜上所述，被告無合法權源占用原告與其他共有人共有之系
    爭土地，獲有相當於租金之不當得利，原告依不當得利之法
    律關係，請求被告給付自97年2月1日起至100年1月31日止相
    當租金之不當得利4,936元，及自100年2月1日起至返還系爭
    土地日止，按月給付227 元，為有理由，應予准許，至逾此
    範圍之請求，即難認有據，應予駁回。
九、末按給付有確定期限者，債務人自期限屆滿時起，負遲延責
    任。給付無確定期限者，債務人於債權人得請求給付時，經
    其催告而未為給付，自受催告時起，負遲延責任。其經債權
    人起訴而送達訴狀，或依督促程序送達支付命令，或為其他
    相類之行為者，與催告有同一之效力。又遲延之債務，以支
    付金錢為標的者，債權人得請求依法定利率計算之遲延利息
    。民法第229條第1項、第233條第1項分別定有明文。本件兩
    造並未就返還相當於租金之不當得利約定履行期，故原告得
    向被告請求給付之法定利息應自起訴狀繕本送達被告之翌日
    （按起訴狀繕本係於100年3月1日送達被告，故其翌日為100
    年3月2日）起至清償日止，按年息5%計算之。至逾此範圍之
    請求，顯乏依據，不應准許。
十、本件原告勝訴部分，係小額程序為被告敗訴之判決，依民事
    訴訟法第436條之20規定，應依職權宣告假執行。
十一、訴訟費用即第一審裁判費1,000元，由被告負擔500元，餘
      由原告負擔。
中    華    民    國    100    年    6    月    21    日
                  基隆簡易庭法  官  林淑鳳
以上正本係照原本作成。
對於本件判決如有不服，應於收受送達後20日內向本院提出上訴
書狀，上訴於本院合議庭，並按他造當事人之人數附具繕本。
如委任律師提起上訴者，應一併繳納上訴審裁判費。
當事人之上訴，非以判決違背法令為理由不得為之，上訴狀應記
載上訴理由，表明下列各款事項：
(一)原判決所違背之法令及其具體內容。
(二)依訴訟資料可認為原判決有違背法令之具體事實。
中    華    民    國    100    年    6    月    21    日
                            書記官  王鵬勝